【裁判字號】    98,基小,1952
【裁判日期】    981216
【裁判案由】    給付借款
【裁判全文】
臺灣基隆地方法院基隆簡易庭小額民事判決
                                    98年度基小字第1952號
原      告  乙○○
被      告  甲○○
上列當事人間請求給付借款事件，本院於中華民國98年12月2 日
言詞辯論終結，判決如下：
    主  文
被告應給付原告新台幣伍萬元，及自民國九十四年三月二日起至
清償日止，按週年利率百分之六計算之利息。
訴訟費用新台幣壹仟元由被告負擔。
本判決得假執行。
   事實及理由要領
一、按訴狀送達後，原告不得將原訴變更或追加他訴，但擴張或
    減縮應受判決事項之聲明者，不在此限，民事訴訟法第255
    條第1 項第3 款定有明文。經查，本件原告起訴時，原請求
    判決命被告給付原告新台幣（下同）5 萬元，及自民國94年
    3 月2 日起至清償日止，按週年利率百分之20計算之利息，
    嗣原告於本院審理時，就利息之利率變更為週年利率百分之
    6 ，並變更聲明為被告應給付原告5 萬元，及自94年3 月2
    日起至清償日止，按週年利率百分之6 計算之利息。核原告
    係減縮應受判決事項之聲明，揆諸前開規定，應予准許。
二、原告主張：被告於93年底曾向其借用5 萬元，並開立同面額
    之支票為證，惟被告未償還借款，且該支票亦遭退票，故依
    據票據關係請求被告給付票款及利息等情，並聲明：被告應
    給付5 萬元及自94年3 月2 日起至清償日止，按週年利率百
    分之6 計算之利息。
三、被告則以：其確向原告借用5 萬元，並開立支票交予原告，
    但其於94年農曆年間，已償還5,000 元予原告，原告僅得向
    其請求4 萬5,000 元，又其經濟狀況不佳，希望不要加計利
    息等語資為抗辯。
四、經查：
（一）原告上開主張，業經原告提出支票及退票理由單為證，且
      被告自認該支票係其開立交予原告等語，足徵原告上開主
      張非屬無據。
（二）按在票據上簽名者，依票上所載文義負責；又票據債務人
      不得以自己與發票人或執票人之前手間所存抗辯之事由對
      抗執票人，但執票人取得票據出於惡意者，不在此限；另
      發票人應照支票文義擔保支票之支付；再執票人向支票債
      務人行使追索權時，得請求自付款提示日起之利息，如無
      約定利率者，依年利6 釐計算，票據法第5 條第1 項、第
      13條、第126 條及第133 條分別定有明文。次按票據乃文
      義證券及無因證券，票據上之權利義務悉依票上所載文義
      定之，與其基礎之原因關係各自獨立，票據上權利之行使
      不以其原因關係存在為前提，執票人行使票據上權利時，
      就其基礎之原因關係確係有效存在不負舉證責任，若票據
      債務人以自己與執票人間所存抗辯之事由對抗執票人，依
      票據法第13條規定觀之固非法所不許，惟仍應先由票據債
      務人就該抗辯事由負舉證之責任，必待為票據基礎之原因
      關係確立後，法院就此項原因關係進行實體審理時，當事
      人於該原因關係是否有效成立或已否消滅等事項有所爭執
      ，始適用各該法律關係之舉證責任分配原則（最高法院47
      年台上第1621號判例、97年台簡上字第17號判決可資參照
      ）。本件被告辯稱其已償還5,000 元予原告等情，係屬其
      與執票人即原告間所存抗辯事由，依據前開所述，固為法
      所許可，惟原告既否認被告之抗辯，則被告自應就此負舉
      證責任，而一般人償還借款時，應會要求債權人書立字據
      以玆證明，避免日後爭議，被告亦自承原告向其收款時均
      會簽名等情，堪認被告於原告收受款項時，應已知要求原
      告簽名或書立字據，然被告陳稱其於94年農曆年間，交付
      5,000 元予原告時，原告未簽名，亦未書立字據等情，顯
      與前開所述不符，則被告前開所辯是否可採，即非無疑；
      又因被告於借款時，已交付與借款金額相同面額之支票交
      予原告，衡情，若被告償還部分借款，應會另行簽發面額
      與未清償數額相符之支票交予原告收受，或在借款時交付
      之支票上註明已償還部分款項，然原告提出之支票所載金
      額仍為5 萬元，亦無被告已償還部分款項之紀錄，此有支
      票在卷足憑，自難認被告之抗辯為有據；至於被告辯稱其
      無資力清償債務等情，亦無足作為拒絕給付之理由。從而
      ，原告依據票據法律關係，請求被告給付5 萬元及自94年
      3 月2 日起至清償日止，按週年利率百分之6 計算之利息
      ，為有理由，應予准許。
五、本件係關於請求給付金錢之訴訟，標的金額在10萬元以下，
    適用民事訴訟法所定小額訴訟程序，本院既為被告敗訴之判
    決，即應依民事訴訟法第436 條之20規定，依職權宣告假執
    行。
六、本件訴訟費用1,000 元，應由被告負擔。
中    華    民    國    98    年    12    月    16    日
                  基隆簡易庭法  官  邰婉玲
以上正本係照原本作成。
如對本判決上訴，須於判決送達後20日內，向本院提出上訴狀，
上訴於本院合議庭，並按他造當事人之人數附具繕本。
當事人之上訴，非以判決違背法令為理由不得為之，上訴狀應記
載上訴理由，表明下列各款事項：
（一）原判決所違背之法令及其具體內容。
（二）依訴訟資料可認為原判決有違背法令之具體事實。
中    華    民    國    98    年    12    月    16    日
                            書記官  王毓嫻


司法院資訊處製作；財團法人民間司法改革基金會備份。
